【裁判字號】    98,交聲,1911
【裁判日期】    980831
【裁判案由】    交管條例聲異
【裁判全文】
臺灣板橋地方法院交通事件裁定          98度交聲字第1911號
原處分機關  交通部公路總局臺北區監理所
異  議  人  甲○○
即受處分人
上列受處分人即異議人因違反道路交通管理處罰條例案件，對於
交通部公路總局臺北區監理所98年6 月19日以北監自裁字第裁00
－000000000 號所為之裁決處分聲明異議，本院裁定如下：
    主    文
原處分撤銷。
    理    由
一、原處分機關以受處分人即異議人甲○○分別於民國98年1 月
    9 日16時20分許、98年4 月8 日10時20分許，均駕駛車牌號
    碼378-HY號營業貨運曳引車，均因違反道路交通管理處罰條
    例第40條之規定，經臺中縣警察局和平分局警備隊值勤員警
    當場攔停，並先後以中縣警交字第HC0000000 號、第HC0000
    000 號舉發違反道路交通管理事件通知單掣單舉發；復於98
    年4 月8 日5 時35分許、98年4 月8 日8 時28分許、98年4
    月16日11時28分許、98年6 月11日4 時30分許，均駕駛前揭
    曳引車，均因違反道路交通管理處罰條例第60條第2 項第2
    款之規定，經臺中縣警察局東勢分局值勤員警當場攔停，並
    先後以中縣警交字第HD0000000 號、第HD0000000 號、第HC
    0000000 號、第HD0000000 號舉發違反道路交通管理事件通
    知單掣單舉發；以上6 項違規於半年內經統計違規記點共達
    6 點，且異議人均已繳款結清上揭案件，原處分機關爰依道
    路交通管理處罰條例第63條第3 項（原裁決書漏載「第24條
    第1 項第5 款」，應予補充）之規定，於98年6 月19日以北
    監自裁字第裁00-000000000號裁決書裁處異議人吊扣駕駛執
    照1 個月，並應接受道路交通安全講習及逾期不繳送駕駛執
    照將易處吊扣、吊銷、逕行註銷駕駛執照等。
二、異議意旨略以：本人甲○○為連結砂石車駕駛，因行駛台八
    線非上下班管制時間，被開舉紅單併記點，其單號為HD0000
    000 、HC0000000 、HD0000000 、HC0000000 、HD0000000
    、HC0000000 ，實感無奈，因這六點可能導致扣駕照，影響
    家中生計因而狀況，台八線旁大甲溪長期一直進行疏濬整治
    工程，以防颱風溪水暴漲造成當地災害產生，所參與之車輛
    均有設置河底道路可供行駛，但因部分路段低漥接近溪面，
    以致逢雨天時，溪水覆蓋路面無法行走，迫不得已才行駛台
    八線，但也遵守其上下班管制時間不得通行之規定，惟仍被
    開單記點。河內道路每逢下雨，品質越來越差，也未見修補
    ，短短20多公里路程，每趟來回均需4 、5 小時，坑坑洞洞
    的路面使得車子損壞率相對提高，身體不適、全身痠痛這也
    是很正常，這些都可以忍受，唯一不能接受的是在不得已的
    狀況之下，不違規、不超載、非管制時間，行駛台八線公路
    ，還要被記點併吊扣駕照一個月，有非常多的司機同仁也都
    有類似的困擾，提出申訴均有通過，在此併附上河川路的照
    片，據此，聲明異議，請求撤銷原處分云云。
三、按「違反本條例之行為，由下列機關處罰之：一、第12條至
    第68條由公路主管機關處罰。」、「本條例所定罰鍰之處罰
    ，受處罰人接獲違反道路交通管理事件通知單後，於15日內
    得不經裁決，逕依第92條第3 項之罰鍰基準規定，向指定之
    處所繳納結案。」道路交通管理處罰條例第8 條第1 項第1
    款、第9 條第1 項前段分別定有明文；次按道路交通違規罰
    鍰自動繳納須知第6 點規定：「違反道路交通管理事件之行
    為人依第2 點至第4 點之方式繳納罰鍰者，如違規行為依道
    路交通管理處罰條例第63條之規定應予記點或依道路交通安
    全講習辦法之規定應接受講習者，由有關機關另行依規定處
    理。」；違反道路交通管理事件統一裁罰基準及處理細則第
    48條第3 項、第47條復規定：「前二項違反行為，依法規應
    併執行罰鍰及其他處分者，處罰機關於收到其繳納之罰鍰後
    ，應逕行裁決該其他處分，並於裁決書處罰主文註明罰鍰已
    收繳，送達受處分人。」、「汽車所有人、駕駛人違反道路
    交通管理事件，依本條例第63條至第68條規定，對於汽車重
    領牌照限制，及汽車違規紀錄、駕駛人違規記點或有重考駕
    駛執照限制者，處罰機關應併引用該法條規定裁決之。」；
    從而，汽車駕駛人違反道路交通管理處罰條例規定，得於接
    獲通知單後，不經裁決向指定之處所，逕依裁罰基準執行並
    自動繳納罰鍰結案；若依同條例第63條至第68條規定並應予
    違規記點或吊扣駕照等其他處分者，公路主管機關仍應於收
    到繳納之罰鍰後，逕行裁決其他處分，並送達於受處分人，
    方屬適法；經查：
(一)、本件異議人甲○○於98年1 月9 日16時20分許、同年4 月8
    日10時20分許，先後駕駛車牌號碼378-HY號營業貨運曳引車
    ，均行經臺中縣台八線16K 處時，經臺中縣警察局和平警備
    隊執勤員警分別以雷達測速器照相採證，認有於限速時速50
    公里路段，分別以時速64公里及62公里之速度行駛，各超速
    14公里及12公里之違規行為，乃當場攔查掣單舉發；復於98
    年4 月8 日5 時35分許、同年4 月8 日8 時28分許、同年4
    月16日11時28分許、同年6 月11日4 時30分許，分別在臺中
    縣台八線6K處、台八線0K處、台八線5K處、臺中縣中正路與
    新盛街交岔路口（約台八線1K）處，經臺中縣警察局東勢分
    局執勤員警，認有不遵守公路機關依道路交通管理處罰條例
    第5 條規定所發布命令之違規行為，乃與當場攔停掣單舉發
    ；嗣異議人均於未經原處分機關裁決前，先後於98年1 月23
    日、同年5 月7 日及同年6 月30日逕向指定之處所繳納結案
    等情，有臺中縣警察局舉發違反道路交通管理事件通知單影
    本6 紙、交通部公路總局臺北區○○○○○道路交通管理事
    件裁決書6 紙等在卷可稽（異議人前開6 次違規時間、地點
    、舉發違規事實、所違反法條、處罰主文，均詳如附表一各
    編號所示）。
(二)、又異議人上述該6 次違規，因分別係違反道路交通管理處罰
    條例第40條、第60條第2 項第2 款等規定，依同條例第63條
    第1 項第1 款規定，除依原條款處罰鍰外，並應各記違規點
    數1 點（合計共6 點），揆諸前揭說明，異議人雖均未經裁
    決即已自動繳納罰鍰結案，惟就各該違規記點部分，處罰機
    關仍應逕為裁決，並引用道路交通管理處罰條例第63條第1
    項第1 款規定記載於裁決書而送達於受處分人，其記點處分
    始符法定程序，而此時所記點數始能依道路交通管理處罰條
    例第63條第3 項規定累進計算之；惟查異議人前揭6 次違規
    ，經異議人先後於98年1 月23日、同年5 月7 日及同年6 月
    30日主動繳納罰鍰結案後，原處分機關雖亦就異議人各該違
    規行為有所裁決，然均係於98年7 月8 日始逕為裁決，並於
    同日均由異議人母親吳明珍收受，是異議人前揭6 次違規行
    為之記點處分顯於98年7 月8 日始符法定程序，亦於此時點
    後，方有違規人所記點數累進計算之可言，惟本件原處分機
    關於98年6 月19日即逕以異議人在6 個月內違規記點已達6
    點以上，而依道路交通管理處罰條例第63條第3 項前段、第
    24條第1 項第5 款之規定，以北監自裁字第裁00-000000000
    號裁決書，對異議人裁處吊扣駕駛執照1 個月，並應接受道
    路交通安全講習（舉發時間、舉發違規事實、所違反法條、
    處罰主文等，詳如附表二所示），然於此時點原處分機關既
    尚未就異議人前揭6 次違規行為作成違規記點之處分，則其
    本件認異議人之違規點數已達6 點，即乏依憑，遑論得進而
    為吊扣駕照之處分，況斯時原處分機關既尚未就異議人如附
    表一所示之遭舉發違規事實，分別作成違規記點之處分，並
    送達異議人即受處分人，則是否有礙於異議人就如附表一所
    示各次遭舉發之違規行為行使其法律規定之救濟程序，實乃
    進而涉及本件違規點數之累進計算，究否已達6 點之認定；
    是異議人聲明異議雖未以此為理由，但原裁決處分之裁決程
    序既有前開未妥之處，自應由本院將原處分撤銷，由原處分
    機關另為妥適之處理。
四、據上論斷，應依道路交通案件處理辦法第20條，裁定如主文
    。
中    華    民    國    98    年    8     月    31    日
                  交通法庭  法  官    陳明偉
附表一：
┌──┬────┬────┬────────┬─────────────┬─────┬────────┬───────┬─────┬────┐
│編號│受處分人│所駕之營│違規時間、地點  │舉發違規事實              │違反法條  │處罰主文        │裁決書編號    │ 裁決日期 │備註    │
│    │        │業貨運曳│                │                          │          │                │              │          │        │
│    │        │引車車號│                │                          │          │                │              │          │        │
├──┼────┼────┼────────┼─────────────┼─────┼────────┼───────┼─────┼────┤
│ 1  │甲○○  │378-HY  │於98年1 月9 日16│汽車駕駛人行車速度，超過規│道路交通管│罰鍰1,600 元，並│北監營裁字第裁│98年7月8日│罰鍰已於│
│    │        │        │時20分許，在台中│定之最高時速未滿20公里（經│理處罰條例│依同條例第63條第│40-HC0000000號│          │98年1 月│
│    │        │        │縣台八縣16K處   │雷達測速得值64Km/hr ，核定│第40條    │1項 第1 款（原裁│              │          │23日繳納│
│    │        │        │                │50Km/hr ，超速14Km/hr）   │          │決書漏載第1 款）│              │          │結案    │
│    │        │        │                │                          │          │記違規點數1 點  │              │          │        │
├──┼────┼────┼────────┼─────────────┼─────┼────────┼───────┼─────┼────┤
│    │甲○○  │378-HY  │於98年4 月8 日10│汽車駕駛人行車速度，超過規│道路交通管│罰鍰1,800 元，並│北監營裁字第裁│98年7月8日│罰鍰已於│
│ 2  │        │        │時20分許，在台中│定之最高時速未滿20公里（雷│理處罰條例│依同條例第63條第│40-HC0000000號│          │98年5 月│
│    │        │        │縣台八縣16K 處  │達測速器得值62Km/hr ，核定│第40條    │1項 第1 款（原裁│              │          │7 日繳納│
│    │        │        │                │50Km/hr ，超速12Km/hr）   │          │決書漏載第1 款）│              │          │結案    │
│    │        │        │                │                          │          │記違規點數1 點  │              │          │        │
├──┼────┼────┼────────┼─────────────┼─────┼────────┼───────┼─────┼────┤
│ 3  │甲○○  │378-HY  │於98年4 月8 日5 │不遵守公路機關依道路交通管│道路交通管│罰鍰1,200 元，並│北監營裁字第裁│98年7月8日│罰鍰已於│
│    │        │        │時35分許，在台中│理處罰條例第5 條規定所發布│理處罰條例│依同條例第63條第│40-HD0000000號│          │98年5 月│
│    │        │        │縣台八線6K處    │之命令（砂石車行駛禁駛路段│第60第2 項│1項 第1 款（原裁│              │          │7 日繳納│
│    │        │        │                │）                        │第2 款    │決書漏載第1 款）│              │          │結案    │
│    │        │        │                │                          │          │記違規點數1 點  │              │          │        │
├──┼────┼────┼────────┼─────────────┼─────┼────────┼───────┼─────┼────┤
│ 4  │甲○○  │378-HY  │於98年4 月8 日8 │不遵守公路機關依道路交通管│道路交通管│罰鍰1,200 元，並│北監營裁字第裁│98年7月8日│罰鍰已於│
│    │        │        │時28分許，在台中│理處罰條例第5 條規定所發布│理處罰條例│依同條例第63條第│40-HD0000000號│          │98年5 月│
│    │        │        │縣台八線0 K處   │之命令（砂石車行駛禁駛路段│第60第2 項│1項 第1 款（原裁│              │          │7 日繳納│
│    │        │        │                │）                        │第2 款    │決書漏載第1 款）│              │          │結案    │
│    │        │        │                │                          │          │記違規點數1 點  │              │          │        │
├──┼────┼────┼────────┼─────────────┼─────┼────────┼───────┼─────┼────┤
│ 5  │甲○○  │378-HY  │於98年4 月16日11│不遵守公路機關依道路交通管│道路交通管│罰鍰1,200 元，並│北監營裁字第裁│98年7月8日│罰鍰已於│
│    │        │        │時28分許，在台中│理處罰條例第5 條規定所發布│理處罰條例│依同條例第63條第│40-HC0000000號│          │98年5 月│
│    │        │        │縣台八線5K處    │之命令（疏濬車輛，載運天然│第60第2 項│1項 第1 款（原裁│              │          │7 日繳納│
│    │        │        │                │級配，未依公路機關或警察機│第2 款    │決書漏載第1 款）│              │          │結案    │
│    │        │        │                │關，依第5條所發布之命令） │          │記違規點數1 點  │              │          │        │
├──┼────┼────┼────────┼─────────────┼─────┼────────┼───────┼─────┼────┤
│    │甲○○  │378-HY  │於98年6 月11日4 │不遵守公路機關依道路交通管│道路交通管│罰鍰1,200 元，並│北監營裁字第裁│98年7月8日│罰鍰已於│
│ 6  │        │        │時30分許，在台中│理處罰條例第5 條規定所發布│理處罰條例│依同條例第63條第│40-HD0000000號│          │98年6 月│
│    │        │        │縣東勢鎮○○路與│之命令（疏濬車輛，空車行車│第60第2 項│1項 第1 款（原裁│              │          │30日繳納│
│    │        │        │新盛街交岔路口（│行經台八線，未出示公文，不│第2 款    │決書漏載第1 款）│              │          │結案    │
│    │        │        │約台八線1K）處  │遵守公路機關或警察機關，依│          │記違規點數1 點  │              │          │        │
│    │        │        │                │第5 條所發布之命令）      │          │                │              │          │        │
└──┴────┴────┴────────┴─────────────┴─────┴────────┴───────┴─────┴────┘
附表二：
┌──┬────┬────┬────────┬─────────────┬─────┬────────┬───────┬─────┬────┐
│編號│受處分人│所駕之營│舉發時間        │舉發違規事實              │違反法條  │處罰主文        │裁決書編號    │裁決日期  │備註    │
│    │        │業貨運曳│                │                          │          │                │              │          │        │
│    │        │引車車號│                │                          │          │                │              │          │        │
├──┼────┼────┼────────┼─────────────┼─────┼────────┼───────┼─────┼────┤
│ 1  │甲○○  │378-HY  │98年6月11日     │在6 個月內，駕照違規記點共│道路交通管│吊扣駕駛執照1 個│北監自裁字第裁│98年6 月19│        │
│    │        │        │                │達6點以上                 │理處罰條例│月，並應參加道路│00-000000000號│日        │        │
│    │        │        │                │                          │第63第3 項│交通安全講習    │              │          │        │
└──┴────┴────┴────────┴─────────────┴─────┴────────┴───────┴─────┴────┘
以上正本證明與原本無異。
如不服本裁定，應於裁定送達後5日內敘明抗告理由，向本院提
出抗告狀。
                            書記官    陳玉心
中    華    民    國    98    年    8     月    31    日


司法院資訊處製作；財團法人民間司法改革基金會備份。
